【裁判字號】    88,上易,13
【裁判日期】    891228
【裁判案由】    業務過失傷害
【裁判全文】
福建高等法院金門分院刑事判決                      八十八年度上易字第十三號
    上  訴  人  甲○○  男  五.
    即  被  告          住金門.
                        身分證.
    選任辯護人  李志澄律師
右被告因業務過失傷害案件，不服福建金門地方法院八十七年度易字第四十號，中華
民國八十八年十一月四日第一審判決 (起訴案號福建金門地方法院檢察署八十七年度
偵字第二二六號) ，提起上訴，本院判決如左：
    主  文
上訴駁回。
    事  實
一、甲○○係﹁和發營造廠﹂之負責人，承包金門縣環島東路改善工程並負責監工，
    為從事業務之人，其於多年國小前路段施工時，應注意安裝警告燈及設置相當警
    示措施，並應妥善收拾路面施工工具，維護行車安全，且依當時情況，並無不能
    注意之情事，其竟仍疏於注意為前揭必要之安全措施，適民國八十七年四月七日
    十九時三十分許，張光魯駕駛ＳＬ│三六二六號自小客車，由鵲山圓環往溪邊方
    向行駛，途經甲○○所承包環島東路改善工程多年國小前施工路段，該路段為非
    街道區○○○道，限速每小時六十公里，且夜間無照明，因天色黑暗，張光魯未
    及注意相關道路施工情況，亦未減速慢行，作隨時停車之準備，其因而閃避不及
    ，車輛失控翻覆，致張光魯受有右側髖臼骨折及右側顎骨骨折等傷害。
二、案經被害人張光魯訴由金門縣警察局移送福建金門地方法院檢察署檢察官偵查起
    訴。
    理  由
一、訊據上訴人即被告甲○○對於其係﹁和發營造廠﹂之負責人，承包金門縣環島東
    路改善工程並負責監工之事實坦承不諱，惟矢口否認有業務過失傷害之犯行，並
    以告訴人張光魯所陳發生車禍情節，先後不符，被告施工之情形，係道路左側已
    挖好，並鋪設鐵板維護，而右側則尚在施工中，並設有警示帶及警告三角錐，並
    附有警示燈，告訴人發生車禍，與被告之施工現場設置，無因果關係，又本件車
    禍告訴人車輛告訴人車輛翻覆之地點，距被告施工處已有六、七十公尺之遙，而
    警方所製作之道路交通事故調查報告表附現場圖，僅標示告訴人撞及樹木及標示
    牌之地點迄至告訴人車輛翻覆之地點，而完全未標示及繪製被告施工地點之情形
    ，更未拍攝被告施工處所之照片及安全措施之設置情形，故此調查表及現場圖實
    不足作為被告有所過失之論據，警員朱道祥之證述，亦係就告訴人翻車地點附近
    情形所為之陳述，與該車輛翻覆事故無關，其證詞亦不足為被告不利之證據，福
    建省金門縣車輛行車事故鑑定委員會鑑定意見書，實有偏失，又告訴人既已駛過
    被告施工之地點，足見其已因被告設置之警示措施而知所方向，並已通過，肇事
    之原因，顯為因告訴人車速過快，反應失措所致，尤以道致告訴人受傷之翻車事
    故，更係因告訴人不當使用加力檔欲衝出水溝所致，此等獨立因赤之介入，實已
    使被告之施工安全措施與該車禍發生之因果關係為之中斷，被告自應不構成過失
    傷害之責任等語置辯。
二、第查被告之右揭犯行，迭據告訴人張光魯指述綦詳，其受有如右側髖臼骨折及右
    側顎骨骨折等傷害，並有長庚紀念醫院診斷證明書可稽。又員警到現場該車輛已
    翻覆，四輪朝天，幾乎全毀，現場無剎車痕跡，且該路段往溪邊村方向左側水溝
    施工，路旁放置多塊模板，該車輛由鵲山圓環往溪邊行駛，路段左側之樹木及標
    示牌均有被撞及之痕跡，當事人 (即告訴人張光魯) 當時已昏迷，且在路旁躺下
    ，後往縣立醫院急診，車禍現場無明顯之施工警告標誌或其他代替物品，且道路
    旁放置之施工模板未加以整理擺至無影響交通之處，此有金門縣金湖警察所繪製
    之事故現場圖、道路交通事故調查報告表及現場照片存卷足稽 (見偵查卷第八頁
    至第十六頁) ；證人即警員朱道祥於偵查中證稱：該路段兩側都挖水溝，當時兩
    側都在施工中，當時有三角錐，但沒有閃光燈，路當中有一條橫溝上舖鐵板，至
    於鐵板有無蹺起我不清楚，該路段並無路燈，三角錐可反光，兩側都有擺設三角
    錐，但數量不多，而且模板與三角錐散置雜亂等語 (見偵查卷第二十五頁背面，
    八十七年九月十四日訊問筆錄) 。被告於施工路段未安裝警告燈，其疏未設置相
    當警示標誌，且將施工工具雜亂散置路面，影響行車安全，依當時情形，又非不
    能注意，竟疏未注意而致告訴人車輛翻覆受傷，被告顯有過失，亦有福建省金門
    縣車輛行車事故鑑定委員會八十七年十月二十一日 (八七) 鑑字第０七三號函檢
    送之鑑定意見書在卷可參。復經福建省金門縣車輛行車事故覆議鑑定委員會於八
    十八年一月二十五日 (八八) 覆鑑字第八八００七號函檢送之覆議意見書亦認定
    ：﹁承包環島東路改善工程廠商甲○○，於工程進行中，夜間疏未安裝警告燈﹂
    ，又經被告請求送成功大學鑑定結果，據復稱：本鑑定報告認同福建省金門縣車
    輛行車事故覆議鑑定委員會的鑑定結果而不認同福建金門縣車輛行車事故鑑定委
    員會的鑑定結果，即認為本件車禍﹁一、張光魯駕駛ＳＬ｜三六二六號自小客車
     (Ａ車) ：行經道路修理地段，未減速慢行，作隨時停車之準備。二、甲○○ (
    承包環島東路改善工程廠商) ：工程進行中，夜間未安裝警告燈。兩者同為肇事
    原因。﹂至於本案的肇事責任，目前學術界及實務界對此均缺乏客觀的比重標準
    ，因此建議此等責任屬於相當主觀的認定。本鑑定報告針對可能性一，考慮肇事
    原因，及肇事後果，建議本案的肇事責任如下，以為貴院參考之用：張光魯｜50
    ％ (超越安全駕駛速率行駛，操控失當 )、甲○○｜40％ (未善盡引導車輛安全
    通過工地之職責) 、工程主管單位｜10％ (未善盡督導工地管理之責任) 云云，
    足見本件車禍肇事原因，被告與告訴人同有過失。惟告訴人於車禍發生雖與有過
    失，然此並不能解免被告之罪責；是被告所辯告訴人發生車禍與被告之施工處所
    無關，其並無過失責人云云，則不足採信。本案事證明確，被告之犯行洵堪認定
    ，自應依法予以論科。
三、被告甲○○係﹁和發營造廠﹂之負責人，為從事業務之人，於施工時，應注意設
    置警示措施，以維護行車安全，且依當時情況，並無不能注意之情事，其竟仍疏
    於注意為必要之安全措施，致告訴人發生車禍而受有傷害，核其所為，係犯刑法
    第二百八十四條第二項之業務過失傷害罪。
四、原審適用刑法第二百八十四條第二項、第四十一條，罰金罰鍰提高標準條例第一
    條、第二條前段，審酌被告之品性、生活狀況、智識程度、被告疏失之情節、被
    害人所受傷害程度及被告犯罪後之態度等一切情狀，量處被告拘役五十日，並諭
    知易科罰金之折算標準，其認事用法，核無違誤，量刑亦稱適當，被告上訴否認
    犯罪，非有理由，應予駁回。
據上論斷，應依刑事訴訟法第三百六十八條，判決如主文。
本案經檢察官劉家芳到庭執行職務。
中    華    民    國      八十九      年     十二      月     二十八    日
                              福建高等法院金門分院刑事庭
                                  審判長法  官  沈  銀  和
                                        法  官  林  勤  綱
                                        法  官  李  宗  榮
右正本證明與原本無異。
不得上訴。
                                        書記官  李  麗  鳳
中    華    民    國        九十      年      一       月       二      日


司法院資訊處製作；財團法人民間司法改革基金會備份。
